【裁判字號】    90,訴,109
【裁判日期】    900528
【裁判案由】    偽造文書
【裁判全文】
臺灣臺中地方法院刑事判決                            九十年度訴字第一九號
    公  訴  人  台灣台中地方法院檢察署檢察官
    被      告  甲○○
右列被告因偽造文書案件，經檢察官提起公訴（八十九年度偵字第一一八六六號），
本院判決如左：
    主  文
甲○○連續行使偽造私文書，足以生損害於他人，處有期徒刑陸月，如易科罰金，以
佰元折算壹日。緩刑肆年。扣案如附表所示之盜版遊戲光碟玖佰伍拾片、目錄肆冊
，均沒收。
    事  實
一、 甲○○自民國（下同）八十八年二月間起，在臺中市○○路○段三０二號經營
     「小丸子遊樂器專賣店」，以販賣家庭遊樂器主機、光碟週邊設備為業，明知
     「PS」設計圖、「FINAL FANTASY」商標圖樣分別係日商．新力電腦娛樂股份有
     限公司（以下簡稱新力公司）及日商．思奎爾股份有限公司（思奎爾公司）向
     我國經濟部中央標準局（已更名為智慧財產局）申請商標註冊登記，而取得商
     標專用權，均仍在專用期間，用於各種遊戲光碟片或遊戲卡匣，且其商標在電
     腦遊戲軟體業享有高知名度，均為相關大眾所共知之商標；其又知不詳姓名成
     年男子持以兜售如附表所示之遊戲光碟片，係他人擅自重製新力公司所發行之
     原版遊戲光碟之盜版品，而該等盜版光碟於使用電視遊樂器主機執行程式後，
     在電視螢幕上會出現前述「PS」設計圖，及「LICENSED BY SONY COMPUTER
     ENTERTAINMENT INC.」（中譯：由新力電腦娛樂股份有限公司授權），其中附
     表編號四之「FINAL FANTASYⅧ」光碟，除顯示「PS」設計圖外，亦會顯示「
     FINAL FANTASY」之商標圖樣；且該盜版遊戲光碟中，部分遊戲軟體內容（詳如
     附表編號一至五所示遊戲軟體仿品光碟名稱欄所示）分別係侵害新力公司、卡
     波光公司、思奎爾公司所開發而享有著作財產權之電腦程式遊戲軟體，詎甲○
     ○竟基於意圖營利及意圖欺騙他人、行使偽造準私文書之概括犯意，自八十九
     年二月間起，以光碟片每片新台幣（下同）三十元之價格，向該不詳男子購得
     上揭仿冒盜版之遊戲光碟片後，即以每片三十五元之價格，連續在上揭「小丸
     子遊樂器專賣店」內販賣交付予不特定之顧客，賺取差價牟利，以此方法侵害
     新力公司、思奎爾公司、卡波光公司之電腦程式著作權，另侵害新力公司、思
     奎爾公司之商標權，並行使上揭偽造新力公司授權之私文書，足生損害於新力
     公司。嗣於八十九年四月二十八日十七時四十分許，始為內政部警政署保安警
     察第二總隊第三大隊警員在上揭「小丸子遊樂器專賣店」內查獲，並扣得甲○
     ○所有如附表所示之盜版遊戲光碟片共九百五十片、目錄四冊。
二、案經日商新力、思奎爾、卡波光公司委由陳和貴、乙○○、傅文民訴由內政部警
    政署保安警察第二總隊第三大隊報請臺灣臺中地方法院檢察署檢察官偵查起訴。
    理  由
一、訊據被告甲○○坦承於右揭時、地販賣盜版遊戲光碟之事實不諱，惟辯稱：伊不
    知單純販賣仿冒光碟係違法的云云。惟查，右揭事實，除被告坦承上述事實外，
    並據告訴人指訴明確，且有經濟部中央標準局商標註冊證影本及現場查扣照片多
    張、執行光碟片後之電視螢幕影像照片在卷足憑，且查：
(1)、「商標之使用」係指為行銷之目的，將商標用於商品或其包裝、容器、標帖、說
    明書、價目表或其他類似物件上，而持有、陳列或散布，指定使用於同一商品或
    類似商品上，且須申請註冊，經主管機關核准後，方能取得專用權，商標法第二
    條、第六條及第二十一條定有明文。又若透過電磁作用，以遊樂器、光碟機、電
    腦主機之操作為媒介，於電視或電腦螢幕前出現商標圖樣，其標示型態足以使一
    般商品購買人認識其為表彰商品之來源者，解釋上應認屬於商標法第六條第一項
    所定之「商標之使用」，故若未經商標專用權人授權，而使用相同或近似於他人
    註冊商標圖樣於同一商品或類似商品上，應屬侵害他人之商標專用權。而本件被
    告販賣盜版遊戲光碟之事實，如上所述，已經被告供承不諱，復有盜版遊戲光碟
    九百五十片、目錄四冊扣案可資佐證。而該查扣之盜版光碟片，其中部分外觀包
    裝復有「FINAL FANTASY」之商標圖樣（附表編號四所示之盜版光碟），有告訴
    人提出之勘驗照片可查，此乃商標之使用方式，自無疑義；另該等光碟片於使用
    電視遊樂器主機執行程式時，更會在電視畫面上顯現「PS」設計圖之商標圖樣（
    參告訴人提出之勘驗照片所示），而此種將商標圖樣以電腦程式儲存於光碟片之
    商品上，再藉由電視遊樂器主機執行程式予以顯現之情形，依前揭說明，亦屬商
    標之使用，應無疑問。被告既販售各類遊戲機及光碟，且以每片光碟三十五元之
    低價賣出，與新力公司販售正品之價格相差數倍，足見其對所販賣扣案之光碟均
    為仿冒品一事，確應知之甚詳。
(2)、另按文書為意思表示之方法，文書既在表示一定之意思，自須以一定之方法表現
    ，使人類之感官能知悉之，否則不符文書之涵義。其表現方法通常不外為文字、
    象形（及圖畫或圖樣）或符號，並附著於一定媒介之上。而刑法上所稱之文書，
    限於足以表彰法律上權利義務或事實證明，或足以產生法律上權利義務關係或事
    實之意思表示。刑法偽造文書罪所要保護者，為基於法律關係而制作之文書，亦
    即表彰某一法律關係、某一法律事實或達成某一法律目的而制作之文書。故在紙
    上或物品上之文字、符號、圖畫、照像，依習慣或特約，足以為表示其用意之證
    明者，及以錄音、錄影或電磁紀錄藉機器或電腦之處理所顯示之聲音、影像或符
    號，足以為表示其用意之證明者，依八十六年十月八日修正後刑法第二百二十條
    第一項、第二項之規定，均以文書論。本件被告所販賣之仿冒光碟片，若將之置
    於電腦遊戲主機固定位置內執行其程式，即會在電視螢幕上出現新力公司之英文
    名稱及授權文字（即「LICENSED BY SONY COMPUTER ENTERTAINMENT INC.」），
    有告訴人提出之勘驗照片在卷可按。由此可見，上揭仿冒光碟，應儲存有包含告
    訴人之商標及授權文句之程式。故依上揭說明，即應該當刑法第二百二十條第二
    項之準文書。本件被告將仿冒光碟片交付予不特定人，藉由機器或電腦之處理，
    顯現前開準文書，足生損害於日商新力公司，應屬行使偽造準私文書之行為，亦
    足認定。
(3)、又附表編號一至五所示遊戲光碟名稱「野戰神兵２」等電腦遊戲軟體，係新力、
    思奎爾、卡波光公司之電腦遊戲軟體，享有電腦程式著作權及視聽著作權乙節，
    有該等公司提出著作權相關之遊戲軟體存量明細表、進貨單、發票、出貨單、首
    次公開發行等資料在卷足參。綜上所述，被告所辯，自不足採信。事證明確，被
    告犯行堪予認定。
二、核被告所為，係違反著作權法第八十七條第二款之規定，應依同法第九十三條第
    三款之規定處罰，及商標法第六十三條之販賣仿冒商標商品罪、刑法第二百十六
    條、第二百十條、第二百二十條第二項之行使偽造準私文書罪。被告多次販賣仿
    冒遊戲光碟片而犯商標法、著作權法及行使偽造準私文書之犯行，均時間緊接，
    犯罪構成要件相同，顯係基於概括犯意反覆為之，為連續犯，應分別依連續犯之
    規定，以一罪論，並加重其刑。被告所犯上開三罪，係一行為觸犯數罪名，為想
    像競合犯，應依刑法第五十五條之規定，從情節較重之行使偽造準私文書處斷。
    爰審酌被告並無前科犯行，素行良好，有臺灣臺中地方法院檢察署刑案資料查註
    紀錄表可按，暨其犯罪之動機、目的、手段、生活狀況、智識程度、犯罪所生之
    損害、販賣非法重製之著作物對著作權人利益影響甚巨，傷及國內對智慧財產保
    護之形象，惟其犯後尚能坦承犯行，態度尚佳等一切情狀，量處如主文所示之刑
    。又被告行為後，刑法第四十一條業於九十年一月十日修正公布，同年月十二日
    生效，修正後刑法第四十一條第一項前段規定「犯最重本刑為五年以下有期徒刑
    以下之刑之罪，而受六個月以下有期徒刑或拘役之宣告，因身體、教育、職業、
    家庭之關係或其他正當事由，執行顯有困難者，得以一元以上三元以下折算一日
    ，易科罰金。」，修正前刑法第四十一條規定「犯最重本刑為三年以下有期徒刑
    以下之刑之罪，而受六個月以下有期徒刑或拘役之宣告，因身體、教育、職業、
    家庭之關係，執行顯有困難者，得以一元以上三元以下折算一日，易科罰金。」
    ，比較新舊法結果，以新法較有利於行為人，本件自應適用裁判時之法律，即依
    修正後刑法第四十一條第一項前段之規定，就被告所宣告之刑，併為諭知易科罰
    金之折算標準。末查被告前未曾受有期徒刑以上刑之宣告，有臺灣臺中地方法院
    檢察署刑案資料查註紀錄表在卷可按，其因一時失慮，致罹刑章，經此教訓，當
    知所警惕，應無再犯之虞，本院認對被告所宣告之刑，以暫不執行為適當，爰併
    宣告緩刑四年，以啟自新。扣案之盜版遊戲光碟片九百五十片係被告觸犯商標法
    第六十三條之罪所販賣之商品，應依商標法第六十四條之規定宣告沒收；另目錄
    四冊為被告所有，且係供犯罪所用之物，業據被告陳明在卷，應依刑法第三十八
    條第一項第二款之規定併予宣告沒收。
據上論斷，應依刑事訴訟法第第二百九十九條第一項前段，商標法第六十三條、第六
十四條，著作權法第九十三條第三款、第八十七條第二款，刑法第十一條前段、第五
十六條、第二百十六條、第二百十條、第二百二十條第二項、第五十五條、第七十四
條第一款、第三十八條第一項第二款，判決如主文。
中      華      民      國        九十      年    五      月   二十八   日
                                    臺灣臺中地方法院刑事第三庭
                                        法  官 黃  峻  隆
右正本證明與原本無異。
如不服本判決，應於判決送達後十日內向本院提出上訴狀，上訴於臺灣高等法院臺中
分院（須附繕本）。
                                        書記官
中      華      民      國        九十      年    五      月   二十八   日
附錄本判決論罪科刑之法條：
著作權法第九十三條第三款
有左列情形之一者，處二年以下有期徒刑，得併科新臺幣十萬元以下罰金：
三、以第八十七條各款方法之一侵害他人之著作權者。
著作權法第八十七條第二款
有下列情形之一者，除本法另有規定外，視為侵害著作權或製版權：
二、明知為侵害著作權或製版權之物而散布或意圖散布而陳列或持有或意圖營利而交
    付者。
商標法第六十三條：
明知為前條商品而販賣、意圖販賣而陳列、輸出或輸入者，處一年以下有期徒刑、拘
役或科或併科新台幣五萬元以下罰金。
刑法第二百十六條
行使第二百十條至第二百十五條之文書者，依偽造、變造文書或登載不實事項或使登
載不實事項之規定處斷。
中華民國刑法第二百二十條
在紙上或物品上之文字、符號、圖畫、照像，依習慣或特約，足以為表示
其用意之證明者，關於本章及本章以外各罪，以文書論。
錄音、錄影或電磁紀錄，藉機器或電腦之處理所顯示之聲音、影像或符號
，足以為表示其用意之證明者，亦同。
稱電磁紀錄，指以電子、磁性或其他無法以人之知覺直接認識之方式所製
成之紀錄，而供電腦處理之用者。


司法院資訊處製作；財團法人民間司法改革基金會備份。
